【裁判字號】    95,交易,79
【裁判日期】    951219
【裁判案由】    公共危險等
【裁判全文】
臺灣苗栗地方法院刑事判決              95年度交易字第79號
公  訴  人  臺灣苗栗地方法院檢察署檢察官
被      告  甲○○
                      1弄17.
上列被告因公共危險等案件，經檢察官提起公訴（95年度偵字第2
318 號），本院依簡式審判程序判決如下：
    主  文
甲○○服用酒類，不能安全駕駛動力交通工具而駕駛，處拘役肆
拾日，如易科罰金，以銀元參佰元即新台幣玖佰元折算壹日；又
因過失傷害人，處有期徒刑肆月，如易科罰金，以銀元參佰元即
新台幣玖佰元折算壹日。
    事  實
一、甲○○明知飲用酒類後，不能安全駕駛動力交通工具時，不
    得駕駛動力交通工具。其於民國（下同）95年4 月23日下午
    2 時多許，在苗栗縣頭份鎮藤坪某處親友喜宴上，飲用酒精
    濃度高達38度之高梁酒半杯已經酒醉，先返回其位於苗栗縣
    頭份鎮○○里○○鄰○○路578 巷11弄17號住處休息半小時後
    ，仍然酒醉達不能安全駕駛動力交通工具之程度，竟仍於同
    日下午3 時17分許，駕駛1 部車牌號碼GH-0262 號自用小客
    車，從其上開住處出發，準備前往苗栗縣頭份鎮○○路旁之
    雜貨店幫其女購買零食，並沿苗栗縣頭份鎮○○路578 巷道
    往尖豐路由西往東方向行駛，行駛約2 、3 分鐘後，於同日
    下午3 時20分許，途經苗栗縣頭份鎮○○路578 巷與尖豐路
    設有交通號誌之交岔路口，準備駛出該巷道進入尖豐路，其
    行進之燈號已轉為紅燈，原應注意汽車行駛時，駕駛人應注
    意車前狀況，並隨時採取必要之安全措施，及汽車行駛至交
    岔路口，應遵守燈光號誌，以避免肇生事故，危及他人之行
    車安全，而依當時天候晴，日間自然光線，路面乾燥無缺陷
    ，亦無障礙物，視距良好等情狀，並能注意，竟疏未注意及
    此，竟闖紅燈從巷道駛出，適乙○○騎乘車牌號碼BG3-499
    號重型機車，沿尖豐路由北往南方向駛來，正通過該路口，
    甲○○閃避不及，其所駕駛自用小客車左前側保險桿，撞及
    乙○○之右腿部位，乙○○人車倒地後，因此受有右側脛腓
    骨開放性骨折之普通傷害。苗栗縣警察局頭份分局尖山派出
    所員警據報抵達車禍現場後，對甲○○施以酒精濃度測試結
    果，發現甲○○之呼氣酒精濃度每公升達0.91毫克。
二、案經乙○○訴由苗栗縣警察局頭份分局（過失傷害部分）及
    由該分局（酒醉駕車部分）報請臺灣苗栗地方法院檢察署檢
    察官偵查起訴。
    理  由
一、上揭事實，業據被告甲○○坦承其有酒後駕車及過失傷害之
    犯行，核與告訴人乙○○指訴之情節大致相符。而被害人乙
    ○○確因本件車禍，受有右側脛腓骨開放性骨折之普通傷害
    ，有國泰綜合醫院新竹分院乙種診斷證明書2 紙在卷足稽。
    故被告甲○○上開之自白，與事實相符，應堪信為真實。
二、按汽車行駛時，駕駛人應注意車前狀況，並隨時採取必要之
    安全措施；汽車行駛至交岔路口，應遵守燈光號誌；汽車駕
    駛人飲用酒類或其他類似物後其吐氣所含酒精濃度超過每公
    升0.25毫克以上者，不得駕車，道路交通安全規則第94條第
    3 項、第102 條第1 項第1 款、第114 條第2 款分別定有明
    文，被告甲○○係汽車駕駛人，上開規定自為其所熟稔。經
    查：本件車禍之發生，依被告甲○○之自白、告訴人乙○○
    之指述、道路交通事故調查報告表（一）、（二）及道路交
    通事故現場圖、被告甲○○呼氣酒精濃度測試表、車禍現場
    及汽機車照片13張所示，係因被告甲○○於95年4 月23日下
    午2 時多許，飲用半杯之高梁酒，已經酒醉達不能安全駕駛
    動力交通工具之程度，竟仍於同日下午3 時17分許，駕駛上
    開自用小客車，從其上開住處出發，準備前往苗栗縣頭份鎮
    ○○路旁之雜貨店幫其女購買零食，並沿苗栗縣頭份鎮○○
    路578 巷道往尖豐路由西往東方向行駛，行駛約2 、3 分鐘
    後，於同日下午3 時20分許，途經苗栗縣頭份鎮○○路578
    巷與尖豐路設有交通號誌之交岔路口，準備駛出該巷道進入
    尖豐路，其行進之燈號已轉為紅燈，原應注意汽車行駛時，
    駕駛人應注意車前狀況，並隨時採取必要之安全措施，及汽
    車行駛至交岔路口，應遵守燈光號誌，以避免肇生事故，危
    及他人之行車安全，而依當時天候晴，日間自然光線，路面
    乾燥無缺陷，亦無障礙物，視距良好等情狀，並能注意，竟
    疏未注意及此，竟闖紅燈從巷道駛出，適告訴人乙○○騎乘
    車牌號碼BG3-499 號重型機車，沿尖豐路由北往南方向駛來
    ，正通過該路口，被告甲○○閃避不及，其所駕駛自用小客
    車左前側保險桿，撞及告訴人乙○○之右腿部位，告訴人乙
    ○○人車倒地後，因此受有右側脛腓骨開放性骨折之普通傷
    害，其顯有過失甚明，且告訴人乙○○因本件車禍受傷，與
    被告甲○○之過失行為間，顯有相當之因果關係。本件車禍
    經送台灣省竹苗區車輛行車事故鑑定委員會鑑定結果，亦同
    此認定，有該委員會95年11月6 日竹苗鑑950656字第095530
    4021號函附鑑定意見書1 份在卷足參。亦即被告甲○○對此
    次車禍之發生，應負全部之肇事責任。事證明確，被告甲○
    ○酒醉駕車及過失傷害之犯行洵堪認定。
三、核被告甲○○所為，係犯刑法第185 條之3 服用酒類不能安
    全駕駛動力交通工具而駕駛罪、同法第284 條第1 項前段普
    通過失傷害罪。被告甲○○酒醉駕車因而致人受傷，就其所
    犯過失傷害罪部分，應依道路交通管理處罰條例第86條第1
    項之規定，加重其刑。按刑法第2 條第1 項規定：「行為後
    法律有變更者，適用行為時之法律。但行為後之法律有利於
    行為人者，適用最有利於行為人之法律」。被告行為後，刑
    法第41條業於94年1 月7 日修正，於同年2 月2 日經總統公
    布，並於95年7 月1 日施行，依修正前刑法第41條第1項前
    段規定：「犯最重本刑為5 年以下有期徒刑以下之刑之罪，
    而受6 個月以下有期徒刑或拘役之宣告，因身體、教育、職
    業、家庭之關係或其他正當事由，執行顯有困難者，得以1
    元以上3 元以下折算1 日，易科罰金。」又被告甲○○行為
    時之易科罰金折算標準，修正前罰金罰鍰提高標準條例第2
    條前段（現已刪除）規定，就其原定數額提高為100 倍折算
    1 日，則本件被告甲○○行為時之易科罰金折算標準，應以
    銀元300 元折算1 日，經折算為新臺幣後，應以新臺幣900
    元折算為1 日。惟95年7 月1 日修正公布施行之刑法第41條
    第1 項前段則規定：「犯最重本刑為5 年以下有期徒刑以下
    之刑之罪，而受6 個月以下有期徒刑或拘役之宣告者，得以
    新臺幣1 千元、2 千元或3 千元折算1 日，易科罰金。」比
    較修正前後之易科罰金折算標準，以95年7 月1 日修正公布
    施行前之規定，較有利於被告甲○○，則應依刑法第2 條第
    1 項前段，適用修正前刑法第41條第1 項前段規定，定其折
    算標準。被告甲○○所犯上開2 罪，犯意各別，行為互殊，
    應分論併罰。爰審酌被告甲○○無視政府一再宣導喝酒不開
    車之政令，竟酒醉駕車肇事，罔顧用路人之生命財產安全，
    且對此次車禍之發生，應負全部之肇事責任，自車禍發生後
    迄今，尚未與告訴人成立民事和解，及犯後能坦白承認等一
    切情狀，分別量處如主文所示之刑，並均諭知易科罰金之折
    算標準，以資懲儆。
據上論斷，應依刑事訴訟法第273 條之1 第1 項、第299 條第1
項前段，刑法第2 條第1 項、第185 條之3 、第284 條第1 項前
段、修正前刑法第41條第1 項前段，道路交通管理處罰條例第86
條第1項 ，罰金罰鍰提高標準條例第1 條前段、修正前同條例第
2 條，現行法規所定貨幣單位折算新台幣條例第2 條，判決如主
文。
本案經檢察官蕭慶賢到庭執行職務。
中    華    民    國    95    年    12    月    19    日
                  刑事第三庭    法  官  柳章峰
以上正本證明與原本無異。
如不服本判決，應於判決送達後10日內向本院提出上訴狀（應抄
附繕本）。告訴人或被害人如對於本判決不服者，應具備理由請
求檢察官上訴，其上訴期間之計算係以檢察官收受判決正本之日
期為準。
                                書記官   陳采瑜
中    華    民    國    95    年    12    月    19    日
附記論罪之法條全文：
刑法第185 條之3
服用毒品、麻醉藥品、酒類或其他相類之物，不能安全駕駛動力
交通工具而駕駛者，處1 年以下有期徒刑、拘役或3 萬元以下罰
金。
刑法第284條第1 項
因過失傷害人者，處 6 月以下有期徒刑、拘役或 5 百元以下罰
金，致重傷者，處1 年以下有期徒刑、拘役或5 百元以下罰金。


司法院資訊處製作；財團法人民間司法改革基金會備份。
